臺灣高等法院高雄分院刑事判決　　　　94年度上訴字第1319號
上　訴　人　臺灣高雄地方法院檢察署檢察官
被　　　告　甲○○
　　　　　　　　　　（現於臺灣高雄第二監獄執行中）
指定辯護人　本院公設辯護人　孫妙岑
上列上訴人因被告違反毒品危害防制條例案件，不服臺灣高雄地
方法院94年度訴字第1363號中華民國94年7 月27日第一審判決（
起訴案號：臺灣高雄地方法院檢察署94年度偵字第2518號），提
起上訴，本院判決如下：
    主  文
上訴駁回。
    理  由
一、公訴意旨略以：被告甲○○明知海洛因係管制之第一級毒品
    ，竟基於販賣第一級毒品之概括犯意，連續於民國94年1 月
    21日17至18時許、同月22日17至18時許，在高雄市苓雅區○
    ○○路134 巷12弄口，前後2 次，以新台幣（下同）500 元
    之價格販賣海洛因各1 小包予王梅施用；復於同年月25日上
    午11時20分許，攜帶海洛因淨重0.15公克至上揭弄口，著手
    以1 千元之價格販賣海洛因予王梅，惟尚未完成交易，即被
    警發覺其行跡可疑，上前盤查，甲○○情急之下，將上揭毒
    品丟棄在地，而被警當場查獲，並扣押上揭毒品。因認被告
    涉犯毒品危害防制條例第4 條第1 項之販賣第一級毒品罪嫌
    。
二、按犯罪事實應依證據認定之，無證據不得認定犯罪事實；不
    能證明被告犯罪者，應諭知無罪之判決；刑事訴訟法第154
    條第2 項、第301 條第1 項分別定有明文。而刑事訴訟上證
    明之資料，無論其為直接或間接證據，均須達於通常一般之
    人均不致有所懷疑，而得確信其為真實之程度，始得據為有
    罪之認定，若其關於被告是否犯罪之證明未能達此程度，而
    有合理懷疑之存在，致使無從形成有罪之確信，根據「罪證
    有疑，利於被告」之證據法則，即不得遽為不利被告之認定
    （最高法院76年台上字第4986號判例參照）。且刑事訴訟法
    第161 條已於民國91年2 月8 日修正公布，其第1 項規定：
    檢察官就被告犯罪事實，應負舉證責任，並指出證明之方法
    。因此，檢察官對於起訴之犯罪事實，應負提出證據及說服
    之實質舉證責任。倘其所提出之證據，不足為被告有罪之積
    極證明，或其指出證明之方法，無從說服法院以形成被告有
    罪之心證，基於無罪推定之原則，自應為被告無罪判決之諭
    知（最高法院92年台上字第128 號判例參照）。
三、公訴人認被告涉犯上揭罪嫌係以：證人王梅於警詢、偵查中
    之證述、證人即查獲本案警察何明德於偵查及原審審理時之
    證詞及扣案海洛因壹包、法務部調查局94年4 月20日調科壹
    字第2200 19704號鑑定通知書等為其論據。訊據被告堅決否
    認販賣毒品，辯稱：查獲之海洛因毒品係供己施用，伊不認
    識王梅，也從未販賣毒品給王梅；當日其所以將扣案毒品丟
    棄在地，係因其有施用毒品前科，發現警察前來，一時慌張
    ，才將毒品丟棄在地等語。被告之辯護人則為被告辯稱：王
    梅於警、偵之證述無證據能力，且其中頗有瑕疵，其立場與
    被告相對立，證明力薄弱，復無其他補強證據，而所為之證
    述與事實不符，而警察之證述已加入自己之判斷，不足為不
    利被告之認定等語。
四、經查：
  (一)證據能力之認定：
    證人王梅在警詢中之陳述，與在本院審判中所述不符，因其
    並未提及在警詢時警察有對其施強暴、脅迫情形，是其陳述
    顯係在自由情況下所為，而具有較可信之特別情況，並與被
    告被訴販賣毒品之犯罪事實密切相關，為證明犯罪事實存否
    之所必要，故王梅於警詢中之供述依照刑事訴訟法第159 條
    之2 有證據能力。證人王梅及何明德於偵查中向檢察官所為
    之證述，業經具結，並無顯不可信之情況，復於審理中到庭
    由被告行使對質詰問權，依刑事訴訟法第159 條之1 第2 項
    規定均得為證據。
  (二)證人王梅於警詢及偵查中雖證稱：伊有施用毒品海洛因，都
    是撥打門號0000000000行動電話跟甲○○聯絡，並分別於94
    年1 月21日下午5 時至6 時許、94年1 月22日下午5 時至6
    時許，在高雄市苓雅區○○○路134 巷12弄口以5 百元代價
    向甲○○買毒品海洛因各1 包；及於94年1 月25日上午11時
    20分許，在高雄市苓雅區○○○路134 巷12弄口，欲以1 千
    元代價向甲○○買毒品海洛因1 包時為警當場查獲等語（見
    警卷第7 至8 頁、偵查卷第64頁）。惟其在本院審理中則具
    結證稱：伊不認識被告，當天伊是要去高雄市苓雅區○○○
    路134 巷12弄口附近找朋友，剛下車時，警察就過來抓伊及
    被告，並說被告販賣毒品，實際上伊並沒有向被告購買毒品
    等語（見本院94年11月1 日筆錄），是其所述前後不一，能
    否採信，並非無疑。
  (三)證人王梅雖稱以上述門號行動電話與被告聯絡購買毒品事宜
    部分，惟被告已否認該門號行動電話係其所使用，且被告於
    為警查獲時，並未自其身上查扣行動電話機具，業經證人何
    明德在原審審理中具結證述明確（見第一審卷第72頁），並
    有扣押筆錄及扣押物品目錄表可參（見警卷第14至18頁），
    是本件並無行動電話機具扣案可以證明上述門號係被告所使
    用；復經原審法院依職權調閱門號0000000000行動電話通聯
    紀錄，發現該門號之持機人係吳欽進，並非被告，帳單地址
    為基隆市○○區○○街48－2 號，且已於94年1 月4 日停機
    ，於94年1 月20日至94年1 月25日亦無通聯紀錄，有和信電
    訊股份有限公司行動電話基本資料可參（見一審卷第36頁）
    。是該門號行動電話既已於94年1 月4 日停機，且於94年1
    月20日至94年1 月25日亦無通聯紀錄，則證人王梅所述於上
    述期間以該門號行動電話與被告聯絡購買毒品事宜，顯與事
    實不符，而有重大瑕疵。
  (四)證人何明德雖在偵查及於原審審理中具結證稱：我們接到線
    報，在高雄市苓雅區○○○路134 巷12弄口附近的某戶有人
    在交易毒品，就過去埋伏，並在134 巷12弄口靠近公園處先
    看到王梅坐計程車到那邊下車，我們依王梅的外觀判斷她有
    吸食毒品，就注意她，看到王梅往12弄那邊走過去，甲○○
    也往12弄走過去，兩個人在134 巷及12弄的交叉口碰面，之
    後王梅手「好像」有握著東西手已經伸向甲○○，但不記得
    王梅手上握著是什麼東西；此時，甲○○手上亦握有東西，
    甲○○當時手尚未伸出去，我們即上前表明身份盤查，甲○
    ○即將手上的東西丟到地上，東西還有用衛生紙包著，我們
    隨即抓住甲○○等語（見偵查卷第20頁、第一審卷第70至72
    頁），惟依其所述，被告並無將海洛因交給王梅的動作出現
    ，且王梅亦無交付現金給被告的行為；因此，被告及王梅當
    時是否在進行毒品交易行為，即有疑義。再者，證人何明德
    在原審中又證稱：線報中並沒有提到被告在販賣毒品，我們
    在抓到被告後，現場還有其他警察同仁埋伏，因為被檢舉販
    賣毒品的那戶人還有人在內。後來，還有抓到其他人，但那
    些人都沒有提到毒品是向誰買的等語。故依其所述也不能證
    明被告被查獲當日係欲將毒品販賣給王梅。
  (五)被告被查獲當時雖有將毒品丟棄行為，惟被告之前即有施用
    毒品前科，有臺灣高等法院被告前科資料表可參，且於為警
    查時又自其上又確查獲注射針筒1 支，有扣押物品目錄可參
    ，則其所稱：當時因為其有施用毒品前科，看到警察前來才
    將海洛因丟掉等語，並非不能採信。是本件自難以被告當時
    身上帶有海洛因1 包，即認其係欲將該包海洛因出賣給王梅
    。
  (六)綜上查證，公訴人認被告甲○○涉犯前揭罪行，所為之舉證
    尚未能達確信其為真實之程度，依據「罪證有疑，利於被告
    」之證據法則，即不得遽為不利被告之認定；本院亦查無其
    他積極證足以證明有被告販賣第一級毒品行為，故其犯罪即
    屬不能證明。原審因而以不能證明被告犯販賣第一級毒品罪
    ，而為被告無罪之諭知，核無違誤；檢察官上訴意旨，猶執
    前詞，指摘原判決不當，為無理由，應予駁回。
五、被告所持有上開扣案海洛因，既屬供其施用已如前述，即應
    由其所犯施用毒品部分處理（被告曾因於93年10月初某日起
    至94年1 月25日某時止，連續在位於高雄市三民區○○○路
    209 號之「瑞宮飯店」103 號室內，施用第一級毒品海洛因
    多次，經原審法院以93年度訴字第3253號判處有期徒刑10月
    確定，扣案之海洛因1 包及注射筒1 支等物，業經宣告沒收
    銷燬），併敘明之。
六、證人王梅涉及偽證部分，另由本院移送檢察官偵查。
據上論斷，應依刑事訴訟法第368 條，判決如主文。
本案經檢察官陳建年到庭執行職務。
中　　華　　民　　國　　94　　年　　11　　月　　15　　日
                      刑事第三庭審判長法  官  周賢銳
                                      法  官  謝宏宗
                                      法  官  黃仁松
以上正本證明與原本無異。
如不服本判決應於收受本判決後10日內向本院提出上訴書狀，其
未敘述上訴理由者，並得於提起上訴後10日內向本院補提理由書
狀（均須按他造當事人之人數附繕本）「切勿逕送上級法院」。
中　　華　　民　　國　　94　　年　　11　　月　　15　　日
　　　　　　　　　　　　　　　　　　　書記官  馬蕙梅
